最高法院刑事判決　　　　　　　　　 111年度台上字第1965號
上　訴　人　吳辰祐
選任辯護人　崔駿武律師
上　訴　人　陳宣宏
選任辯護人　葉慶媛律師
上列上訴人等因加重詐欺案件，不服臺灣高等法院中華民國110
年12月23日第二審判決（110年度上訴字第2324號，起訴及追加
起訴案號：臺灣士林地方檢察署108年度偵字第17412、18147號
，109年度偵字第7210號），提起上訴，本院判決如下：
    主  文
上訴駁回。
    理  由
一、按刑事訴訟法第377 條規定，上訴於第三審法院，非以判決
    違背法令為理由，不得為之。是提起第三審上訴，應以原判
    決違背法令為理由，係屬法定要件。如果上訴理由書狀並未
    依據卷內訴訟資料，具體指摘原判決不適用何種法則或如何
    適用不當，或所指摘原判決違法情事，顯與法律規定得為第
    三審上訴理由之違法情形，不相適合時，均應認其上訴為違
    背法律上之程式，予以駁回。
二、本件原審審理結果，認定上訴人吳辰祐、陳宣宏（下稱吳辰
    祐2 人）有其事實欄所載之參與犯罪組織、加重詐欺取財及
    一般洗錢各犯行明確，因而撤銷第一審關於吳辰祐2 人部分
    之科刑判決，改判仍依想像競合犯關係，從一重論處吳辰祐
    2人犯三人以上共同詐欺取財罪（陳宣宏2罪）刑及相關沒收
    之宣告，已載敘其調查證據之結果及憑以認定各該犯罪事實
    之心證理由，有卷存資料可資覆按。
三、行為人對於構成犯罪之事實，明知並有意使其發生者，為故
    意；行為人對於構成犯罪之事實，預見其發生而其發生並不
    違背其本意者，以故意論，刑法第13條第1項、第2項分別定
    有明文。前者稱之為直接故意或確定故意，後者稱之為間接
    故意或不確定故意。而行為人於犯罪時，究係基於直接故意
    或間接故意，乃其個人內在之心理狀態，事實審法院依據行
    為人之外在表徵，及其行為時之客觀情況而為綜合判斷，如
    其採證認事職權之行使，並不違背經驗法則與論理法則，即
    不容因個人不同之評價，指摘為違法。
    原判決認定吳辰祐有本件共同加重詐欺、一般洗錢之直接故
    意，係依憑其自白，佐以其於偵查中坦承：「分工有分1、2
    、3 ，1是林玄忠，2是白文隆，3是我，1的工作是拿銀行卡
    去銀行領錢，2 的工作是去收1領的錢，3就是我，我的工作
    就是拿2 號拿到的錢」等語，及證人即共犯陳宣宏、白文隆
    、林玄忠（2 人經判處罪刑確定）暨被害人羅秋美等人之證
    言，酌以所列其餘證據資料，暨案內其他證據調查之結果而
    為論斷，說明吳辰祐自始即明知係參與詐欺集團之運作，並
    與陳宣宏、白文隆等人各自分擔加重詐欺、洗錢所不可或缺
    之內部分工，相互利用彼此行為，以共同達成犯罪之目的，
    對於車手所提領之款項為被害人遭騙之贓款、利用迂迴層轉
    方式以製造金流斷點等情，洵難諉為不知，仍決意共同為之
    ，應屬直接故意等旨，已依調查所得證據予以論述，依原判
    決確認之事實及理由之說明，並無違誤。吳辰祐上訴意旨以
    其僅為間接故意，原判決認定為直接故意違背證據法則、經
    驗法則云云，係就原判決已明白論斷之事項，引據其偵審時
    之片面供詞，持憑不同之評價，任意指為違法，並非上訴第
    三審之適法理由。
四、刑之量定，係實體法上賦予法院得依職權自由裁量之事項，
    苟已以行為人之責任為基礎，並斟酌刑法第57條各款所列情
    狀，在法定刑度內，酌量科刑，無偏執一端，致明顯失出失
    入情形，即不得任意指摘為違法，以為第三審上訴之理由。
    原判決就陳宣宏所犯，已綜合審酌刑法第57條科刑等一切情
    狀，並說明其所犯參與犯罪組織、一般洗錢部分於偵審均曾
    自白，併為量刑之審酌，在罪責原則下適正行使其量刑之裁
    量權，而為所示各罪刑之量定，並定應執行刑有期徒刑1 年
    8 月，核其量定之刑罰，已兼顧相關有利與不利之科刑資料
    ，所定之執行刑非以累加方式，亦給予適度之恤刑，客觀上
    並未逾越法定刑度或範圍，核無濫用裁量權限之情形存在。
    又緩刑之宣告，除應具備一定條件外，並須有可認為以暫不
    執行刑罰為適當之情形，始得為之，屬法院裁判時得依職權
    裁量之事項，當事人不得以原審未諭知緩刑指為違背法令。
    原審分別審酌吳辰祐2 人所犯各罪之情狀，說明其等在本案
    詐欺集團中之層級，分別為負責層轉車手領得贓款者（俗稱
    收水）、負責傳遞指示車手提領贓款（俗稱車手頭），其涉
    案程度、不法惡性、對於被害人及社會大眾財產安全之危害
    情節均非輕微，縱事後均已與被害人和解，並履行賠償，惟
    並無以暫不執行為適當之情形等旨，已闡述理由明確，未對
    其等諭知緩刑，並不違法。陳宣宏上訴意旨以其已與被害人
    和解，且如數給付和解金完畢，原審量刑過重，有違責罰相
    當原則云云；吳辰祐2 人上訴意旨另指摘原審未宣告緩刑，
    有理由不備、濫用裁量、不適用法則及違反比例原則，均係
    純就原審前述量刑裁量權之合法行使等前情，任意指摘，非
    適法之第三審上訴理由。
五、綜上，吳辰祐2人上訴均違背法律上之程式，應予駁回。
據上論結，應依刑事訴訟法第395條前段，判決如主文。
中    華    民    國   111    年    4     月    13    日
                  刑事第八庭審判長法  官  段  景  榕  
                                  法  官  楊  力  進  
                                  法  官  汪  梅  芬  
                                  法  官  宋  松  璟  
                                  法  官  鄧  振  球  
本件正本證明與原本無異
                                  書記官
中    華    民    國   111    年    4     月    15    日